臺灣高等法院刑事裁定
109年度聲再字第352號
再審聲請人
即受判決人  張慶宏



                    （現於法務部○○○○○○○○○○○執行中）
代  理  人  黃重鋼律師
            林詠嵐律師                    
上列再審聲請人即受判決人因違反槍砲彈藥刀械管制條例案件，
對於本院108年度上訴字第4146號，中華民國109年3月31日第二
審確定判決（臺灣新北地方法院108年度訴字第472號，起訴案號
：臺灣新北地方檢察署108年度偵字第5451號），聲請再審，本
院裁定如下：
    主  文
再審之聲請駁回。                                       
    理  由
一、聲請意旨略以：
  ㈠再審聲請人即受判決人張慶宏之新北市林口區住所為其前妻
    於民國97年所購置，本案槍彈係藏放在新北市○○區○○路0段0
    00巷00號5樓房間（下稱板橋民生路房間）。再審聲請人於1
    07年至108年過年時請裝潢工人至板橋民生路房間裝潢才發
    現牆壁隔間內藏有槍彈，裝潢工人溫書緯團隊、再審聲請人
    之子張克傑及再審聲請人胞妹張瑋瑜均可作證，本院108年
    度上訴字第4146號判決（下稱原確定判決）稱再審聲請人將
    該判決附表所示之槍彈（下稱本案槍彈）藏放於其新北市林
    口區之住處，與事實不符，原確定判決已違背法令。原確定
    判決所採之證據與待證事實不相符合，不得採為判決基礎，
    屬證據上理由矛盾之違法。原確定判決對於案內證據未踐行
    調查程序，即不得遽為再審聲請人不利之認定，原確定判決
    法院負補充調查之義務。
　㈡再審聲請人於94年間購買一批槍彈，先於94年12月28日為警
    查獲其中部分改造手槍3枝、土造子彈19顆、制式子彈10顆
    、子彈半成品1顆等物，經本院以96年度上訴字第561號判處
    有期徒刑3年3月，併科罰金新臺幣（下同）10萬元，並經最
    高法院以96年度台上字第3259號駁回上訴確定（下稱「第一
    案」）；復於100年11月15日向警方自首報繳其中部分改造
    槍枝1枝、非制式子彈1顆、土造金屬槍管2枝、土造金屬撞
    針2枝等物，經本院於102年9月11日以102年度上更一字第83
    號判處有期徒刑2年，併科罰金5萬元確定（下稱「第二案」
    ）。上開二件持有改造手槍之事實既經判決確定，對於持有
    本案槍彈之行為應查明其歷史因果關係，於持有改造手槍再
    行起訴者，雖較為擴張原確定判決之範圍，惟係同一犯意持
    有本案槍彈，仍屬同一事件，應為免訴判決，原確定判決應
    有違誤。為此，依刑事訴訟法第420條第1項第6款規定聲請
    再審等語。
二、按判決確定後，為受判決人之利益聲請再審，必其聲請之理
    由合於刑事訴訟法第420條第1項所定情形之一或第421條有
    足生影響於判決之重要證據漏未審酌者，始准許之。次按刑
    事訴訟法第420條於104年1月23日立法院修正通過，並於104
    年2月4日公布，修正後刑事訴訟法第420條主要針對原條文
    中第1項第6款規定，增列「新事實」，並明定「新事實或新
    證據」存在之時點，另刪除該條第1項第6款「確實」二字，
    大幅放寬該款聲請再審規定之適用。修正後刑事訴訟法第42
    0條第1項第6款規定：「有罪之判決確定後，有下列情形之
    一者，為受判決人之利益，得聲請再審：…六、因發現新事
    實或新證據，單獨或與先前之證據綜合判斷，足認受有罪判
    決之人應受無罪、免訴、免刑或輕於原判決所認罪名之判決
    者」，並增列第3項，明定：「第1項第6款之新事實或新證
    據，指判決確定前已存在或成立而未及調查斟酌，及判決確
    定後始存在或成立之事實、證據」，則依修正後之刑事訴訟
    法第420條第3項規定，同條第1項第6款所謂發見新事實或新
    證據，即係指判決確定前已存在或成立而未及調查斟酌，及
    判決確定後始存在或成立之事實、證據。又依修正後之同條
    第1項第6款規定如該發現之新事實或新證據，單獨或與先前
    之證據綜合判斷，足認受有罪判決之人應受無罪、免訴、免
    刑或輕於原判決所認罪名之判決者，則為該確定判決可以開
    始再審之條件，從而法院仍應就該等事實或證據之本身形式
    上觀察，如果該事實或證據之單獨存在、或該事實或證據之
    存在與先前之證據綜合判斷，而可認為足以動搖原有罪確定
    判決，而為受判決人無罪、免訴、免刑或輕於原判決所認罪
    名之判決者，始得開始再審。
三、經查：
　㈠原確定判決依調查證據之結果，認定再審聲請人即被告先於9
    4年1月間，向某不詳成年人購入包含本案槍彈在內之槍枝、
    子彈、槍枝主要組成零件、子彈半成品等物乙批，先在94年
    12月28日為警查獲其中改造手槍3枝、土造子彈19顆、制式
    子彈10顆、子彈半成品1顆等物，經法院判處罪刑確定（即
    「第一案」）；復於100年11月15日向警方自首報繳其中改
    造槍枝1枝、非制式子彈1顆、土造金屬槍管2枝、土造金屬
    撞針2枝等物，再經法院判處罪刑確定（即「第二案」）；
    惟聲請人並未將本案槍彈一併報繳，另外藏放在其位於新北
    市林口區之住處；嗣自「第二案」判決宣判之翌日(即102年
    9月12日)起，基於持有可發射子彈具有殺傷力之槍枝及子彈
    之犯意，仍繼續藏放本案之可發射子彈具有殺傷力之改造手
    槍1枝及非制式子彈1顆而持有之，嗣於108年1月29日下午10
    時35分許，隨身攜帶上開槍彈，駕駛車號0000-00號自用小
    客車行經新北市○○區○○路000號前，為警查獲，所為係犯槍
    砲彈藥刀械管制條例第8條第4項之非法持有可發射子彈具有
    殺傷力之改造槍枝罪（與同條例第12條第4項之非法持有子
    彈罪係想像競合犯，從一重處斷）；且於判決理由中就再審
    聲請人即被告上訴所指摘本案已為「第二案」判決既判力效
    力所及一節，亦依據卷內證據詳予指駁，說明再審聲請人並
    未將本案槍彈於「第二案」同時一併向警方報繳，係以另外
    藏放在其實力支配所及之空間範圍內而繼續持有之，本案並
    不為「第二案」之判決既判力效力所及，再審聲請人係從「
    第二案」判決宣判之翌日即102年9月12日起另行起意，以繼
    續藏放之支配手法，持有本案之可發射子彈具有殺傷力之改
    造手槍及非制式子彈，認再審聲請人即被告此部分辯解並無
    理由而駁回其上訴，並無不當，且檢察官及再審聲請人均未
    再提起上訴而確定，先予說明。
　㈡再審聲請意旨稱本案槍彈係藏放於其板橋民生路房間，並非
    如原確定判決認定藏放於其新北市林口區住處，原確定判決
    認定事實有誤，並舉證人溫書緯（裝潢工人）、再審聲請人
    之子張克傑及再審聲請人之妹張瑋瑜等為新證據，可資證明
    本案槍彈係在其板橋民生路房間所起出云云。惟：　
　⒈本案槍彈原究竟放在何處，因該槍彈係在再審聲請人實力支
    配之下，其本即知之，故該項證據應屬判決確定前即已存在
    之證據。再審聲請人於該案審理中，第一審時對起訴書所載
    本案槍彈藏放之位置並不爭執，僅爭執本案與「第二案」屬
    同一案件，應為免訴判決，並未聲請調查證據；且於本院審
    理時經合法傳喚均不到庭，亦未聲請調查證據，則再審聲請
    人所稱之前開新證據，固為係確定判決未及調查斟酌之證據
    。
　⒉惟再審聲請人即被告於警詢時稱：戶籍地及現住地址均在新
    北市林口區住所等語（108年度偵字第5451號卷第15頁），
    之後警詢、偵查及第一審審理中均未述及另有板橋民生路之
    住處，是其現稱本案槍彈係藏放在板橋民生路房間，即有可
    疑。且依再審聲請人即被告歷次供述：⑴於警詢時陳稱：我
    於95年時購買5枝手槍，其中4枝已經被警方查獲，本案槍枝
    是放在住家牆壁內，我自己也忘記，近期住家有裝潢才發現
    有這枝槍，當時家人有看到，我才想把這枝槍棄置。原本想
    要在接兒子時，要在兒子面前丟棄，以向兒子展現改過向上
    的決心等語（同卷第17、19頁）。⑵於偵查中供稱：本案槍
    彈是於95年間所購買，當時買了5枝槍及1批子彈，其中4枝
    跟一些子彈已遭警查獲，剩本案槍彈我就繼續藏放在家裡。
    後來我這幾天在裝潢時，因家人有看到這枝槍，才決定要將
    之丟掉，結果拿出來在路上就被警查獲等語（同卷第102～10
    3頁）。⑶第一審審理中承認持有本案槍彈，並稱：當時家裡
    在裝修，我兒子放暑假，裝潢時看到槍枝，他轉身就走出去
    ，我覺得很難過。我想了一、二天，原本想和兒子好好談這
    件事，在他面前把這枝槍丟到山崖裡，那天我兒子在補習班
    ，我要開車去接他，結果在路上停紅綠燈時睡著，警察就來
    了等語（108年度訴字第472號卷第108頁）；我很早就買了
    本案槍枝，藏在牆壁裡面，最近裝潢才發現這把槍，情況很
    尷尬。我沒有這枝槍來做壞事。我承認確實有持有槍枝等語
    （同卷第131頁）；我當時有車禍，在醫院染上嗎啡，出院
    後吸食海洛因，造成我記憶有片斷失憶，常常忘記很多事情
    。我買的時候把槍到處藏匿，藏到自己也不記得等語（同卷
    第132頁）。依上開再審聲請人即被告於偵查及第一審中之
    供述，其始終坦承在發現本案槍彈後，並未立即丟棄或報繳
    ，足證其有持有本案槍彈之事實，則原確定判決以再審聲請
    人並未將本案槍彈於「第二案」同時一併向警方報繳，係以
    另外藏放在其實力支配所及之空間範圍內而繼續持有之，而
    認定再審聲請人係從「第二案」判決宣判之翌日即102年9月
    12日起另行起意，以繼續藏放之支配手法而犯本案，並無違
    誤。又再審聲請人係於108年1月29日下午10時35分許，隨身
    攜帶本案槍彈，駕駛車號0000-00號自用小客車行經新北市○
    ○區○○路000號前，適遇警攔查之過程中，不慎從其身上掉落
    上開槍彈，為警當場扣押之事實，有警員職務報告、自願受
    搜索同意書、新北市政府警察局林口分局搜索扣押筆錄、扣
    押物品目錄表、現場照片及扣案物照片等為證（詳原確定判
    決理由貳、一）。是再審聲請人確係遭警當場查獲持有本案
    槍彈無誤。縱再審聲請人現所舉之證人溫書緯（裝潢工人）
    、張克傑、張瑋瑜（再審聲請人之子及妹）等人，得以證明
    再審聲請人曾將本案槍彈藏放在「板橋民生路房間」，惟再
    審聲請人均不否認於「第二案」時未一併報繳本案槍彈，則
    不論其係將之藏放在何地點，本案槍彈於查獲前確實置於再
    審聲請人實力支配之下，並於攜帶外出時遭警當場查獲，則
    原確定判決綜合全案事證，認定再審聲請人係另行起意而犯
    本案，非「第二案」之判決既判力效力所及，自屬有據。雖
    原確定判決依再審聲請人原先之供述，認定其藏放本案槍彈
    之地點係在「新北市林口區」，惟再審聲請人縱使確曾將本
    案槍彈藏放在「板橋民生路房間」，然藏放本案槍彈之確實
    地點究竟為何，顯不足以推翻原確定判決所認定，再審聲請
    人於「第二案」判決確定翌日起，另行起意持有本案槍彈此
    等犯罪事實之認定。依形式上觀察，再審聲請人所舉前開新
    證據、新事實，並不足以動搖原確定判決所認定再審聲請人
    有為本案犯行且應受追訴處罰之事實，自亦不足據此而另為
    對再審聲請人為免訴判決甚明。　　
四、綜上所述，再審聲請人所舉聲請再審之理由，所提出之新事
    證，無論單獨或與先前之證據綜合判斷，尚不足以對原確定
    判決之事實認定產生合理之懷疑，欠缺再審證據須具備可合
    理懷疑得以動搖原確定判決所認定事實之確實性，其聲請再
    審，為無理由，應予駁回。
據上論斷，應依刑事訴訟法第434條第1項，裁定如主文。
中　　華　　民　　國　　109 　年　　11　　月　　27　　日
                  刑事第七庭    審判長法　官  孫惠琳
                                      法　官  連雅婷
                                      法　官  張育彰
以上正本證明與原本無異。
如不服本裁定，應於裁定送達後10日內向本院提出抗告狀。
                                      書記官  周士涵
中　　華　　民　　國　　109 　年　　11　　月　　30　　日